【裁判字號】    98,豐簡上,333
【裁判日期】    980402
【裁判案由】    詐欺
【裁判全文】
臺灣臺中地方法院刑事判決           98年度豐簡上字第333號
上  訴  人  臺灣臺中地方法院檢察署檢察官
被      告  丁○○
上列上訴人因被告詐欺案件，不服本院本院豐原簡易庭98年度豐
簡字第23號中華民國98年2月12日第一審簡易判決（聲請案號：
臺灣臺中地方法院檢察署97年度偵字第22227、25139、26713、2
7985號），提起上訴，本院管轄之第二審合議庭認不應適用簡易
程序，改依通常程序審理，並自為第一審判決如下：
    主    文
原判決撤銷。
本件免訴。
    理    由
一、檢察官聲請簡易判決處刑意旨略以：被告丁○○明知社會上
    詐騙案件層出不窮，可預見若提供金融機構帳戶予不詳身分
    之人使用，可能遭詐騙犯罪集團詐騙社會大眾匯款至該帳戶
    ，成為詐騙犯罪集團為逃避追緝而使用之「人頭帳戶」，竟
    仍基於即使發生亦不違反本意之幫助詐欺取財犯意，於民國
    97年7月16日下午2時30分許，在臺中縣潭子鄉○○路與雅潭
    路口，將其向中華郵政股份有限公司臺中潭子郵局（下稱臺
    中潭子郵局）申辦帳號第00000000000000號及向彰化銀行潭
    子分行申辦帳號第00000000000000號帳戶之存摺、提款卡及
    密碼，以新臺幣（下同）各3000元，上開2帳戶合計6000元
    之代價，同時出售予真實姓名年籍不詳，自稱「劉先生」之
    成年男子及其所屬之詐欺集團成員，幫助渠等以之作為詐騙
    他人使用之匯款工具，並藉以遂行詐欺取財犯罪。嗣「劉先
    生」與該詐騙集團成員於取得上開帳戶及行動電話門號SIM
    卡後，共同基於意圖為自己不法所有之犯意聯絡，為下列行
    為：(一)、於不詳時間，在雅虎奇摩拍賣網站上，刊登出售SO
    NY牌相機之不實訊息。嗣被害人戊○○於97年7月17日中午1
    2時許，在臺中市○○區○○路3段80之7號之上班處所，登
    入該拍賣網站後，誤認該拍賣訊息為真，因而陷於錯誤，而
    以7600元價格標得該相機，並撥打行動電話與該詐騙集團成
    員聯絡匯款及交貨事宜。嗣於同日下午4時18分許，被害人
    戊○○於尚未收到該相機前，前往臺中市○○區○○路138
    號之玉山商業銀行自動櫃員機，以金融卡轉帳方式，將帳戶
    內之7600元匯入被告丁○○之上開郵局帳戶內，並旋遭該詐
    騙集團成員將上開款項提領殆盡；(二)、於不詳時間，在雅虎
    奇摩拍賣網站上，刊登出售SONY牌相機之不實訊息，嗣被害
    人乙○○於97年7月17日下午3時許，在臺南縣新營市○○路
    6之43號之住處，登入該拍賣網站後，誤認該拍賣訊息為真
    ，因而陷於錯誤，而以9000元價格標得該相機，並於同年月
    18日下午2時許，尚未收到該相機前，前往某不詳金融機構
    ，以臨櫃匯款方式，將9000元匯入被告丁○○之上開郵局帳
    戶內，惟因上開帳戶已遭凍結，致詐騙集團無法領取該款項
    ；(三)、於不詳時間，在雅虎奇摩拍賣網站上，刊登出售卡洛
    塔妮羊奶粉之不實訊息，嗣被害人丙○○於97年7月17日下
    午4時許，在屏東縣內埔鄉○○路97號之住處，登入該拍賣
    網站後，誤認該拍賣訊息為真，因而陷於錯誤，而以1萬392
    0元價格標得該羊奶粉2箱，並於同日夜間8時許，尚未收到
    上開羊奶粉前，在上開住處連結網路，以金融卡網路轉帳方
    式（即WEB ATM），將帳戶內之1萬3920元匯入被告丁○○之
    上開郵局帳戶內，並旋遭該詐騙集團成員將上開款項提領殆
    盡；(四)、於97年7月21日夜間8時許，撥打電話予被害人甲○○，佯稱其個人資料因匯款發生問題，可能外洩，要求被害
    人甲○○必須將帳戶內金錢全部提領，並存款至指定帳戶，
    以防止資料外洩，施用此詐術致被害人甲○○因而陷於錯誤
    ，於同日夜間9時25分許，前往臺北縣板橋市○○路○段22號
    之彰化銀行自動櫃員機，以無卡存款方式，分2筆將2000元
    及8000元存入被告丁○○之上開彰化銀行帳戶內，並旋遭該
    詐騙集團成員將上開款項提領殆盡，因認被告丁○○涉犯刑
    法第30條第1項、第339條第1項之幫助取財罪嫌。
二、按同一案件曾經判決確定者，應諭知免訴之判決，且得不經
    言詞辯論為之，刑事訴訟法第302條第1款、第307條分別定
    有明文。此項訴訟法上所謂一事不再理之原則，關於實質上
    一罪或裁判上一罪，均有其適用，最高法院60年臺非字第77
    號判例可資參照。又所稱同一案件包括事實上及法律上同一
    案件，係指所訴彼此兩案為同一被告，其被訴之犯罪事實亦
    屬同一者而言，至案件是否同一，應從被告與犯罪事實二方
    面觀察，實質上或裁判上一罪，其基本事實或有差異，惟在
    實體法上作成一罪，刑罰權僅為單一，其在法律上之事實關
    係既屬單一，具有不可分性，則檢察官雖僅就其犯罪事實一
    部起訴，效力仍及於全部，亦不失為同一案件，故就想像競
    合犯等之犯罪事實一部提起公訴，依審判不可分原則，其效
    力及於全部，其他部分自不得再行提起公訴。
三、查被告丁○○前於97年7月16日，在臺中縣潭子鄉○○路與
    雅潭路之路口，將其所有之臺中潭子郵局帳號000000000000
    00號帳戶之存簿、提款卡、印章，以3000元之代價售予真實
    姓名不詳之成年男子，嗣該成年男子所屬詐騙集團意圖為自
    己不法之所有，於97年7月17日，在奇摩拍賣網站上，佯稱
    欲販售手機、相機等物，致使在自家上網之被害人陳盈獎、
    乙○○誤信為真，分別拍定購買手機、相機，被害人陳盈獎
    遂於同年月18日匯款8900元至被告丁○○上開帳戶，被害人
    乙○○亦於同日匯款9000元至被告丁○○上開帳戶，而被告
    丁○○該幫助詐欺取財犯行，業經臺灣臺南地方法院檢察署
    檢察官以97年度偵字第14200號、97年度營偵字第1827號偵
    查起訴，於97年12月3日繫屬於臺灣臺南地方法院，並於97
    年12月29日經該院以97年度簡字第3383號判決處有期徒刑3
    月，如易科罰金，以新臺幣1000元折算1日，緩刑2年，於98
    年2月2日確定，有本院公務電話記錄、臺灣臺南地方法院檢
    察署97年12月2日南檢瑞愛97營偵1827字第90631號函文影本
    、上開判決書及臺灣高等法院被告前案紀錄表附卷可稽。
四、而查，本案被告丁○○係於97年7月16日下午2時30分許，將
    其所有之臺中潭子郵局申辦帳號第00000000000000號及向彰
    化銀行潭子分行申辦帳號第00000000000000號帳戶之存摺、
    提款卡及密碼，交付予真實姓名年籍不詳，自稱「劉先生」
    之成年男子及所屬之詐欺集團使用，經核本案交付上開2帳
    戶存摺、提款卡之行為，與前案交付臺中潭子郵局帳戶存摺
    、提款卡，係屬同一交付行為，其幫助詐欺取財之犯罪事實
    同一；另前案之被害人為陳盈獎、乙○○，而本案之被害人
    除乙○○外，並有戊○○、丙○○、甲○○，然被告丁○○
    既係以一交付帳戶之行為致陳盈獎、乙○○、戊○○、丙○○、甲○○等數名被害人受騙，核屬想像競合犯，依照上開
    說明，應為前案起訴效力所及，屬同一案件。又本案乃係97
    年12月17日始繫屬本院，公訴人就此同一案件，向本院重行
    起訴，本案並繫屬在後，揆諸上開說明，爰不經言詞辯論，
    逕為免訴之諭知。
據上論斷，應依刑事訴訟法第455條之1第1項、第3項、第369條
第1前段、第452條、第302條第1款、第307條，判決如主文。
中    華    民    國    98    年    4     月    2    日
                  刑事第三庭  審判長法  官  周瑞芬
                                    法  官  楊曉惠
                                    法  官  李慧瑜
以上正本證明與原本無異。
如不服本判決應於收受判決後10日內向本院提出上訴書狀，並應
敘述具體理由；其未敘述上訴理由者，應於上訴期間屆滿後20日
內向本院補提理由書（均須按他造當事人之人數附繕本）「切勿
逕送上級法院」。
                                    書記官  陳青瑜
中    華    民    國    98    年    4     月    2    日


司法院資訊處製作；財團法人民間司法改革基金會備份。
